臺灣桃園地方法院民事簡易判決
111年度壢簡字第337號
原      告  段忠憲  
被      告  張明琪  
訴訟代理人  張宏暐律師
            林哲健律師
上列原告因被告傷害案件（本院110年度壢簡字第1526號），提
起刑事附帶民事訴訟請求損害賠償，經本院刑事庭裁定移送前來
（本院110年度壢簡附民字第126號），本院於民國111年7月5日
言詞辯論終結，判決如下：
    主    文
一、被告應給付原告新臺幣（下同）11萬7,290元，及自民國110
    年10月19日起自清償日止，按週年利率5％計算之利息。
二、原告其餘之訴駁回。
三、訴訟費用由被告負擔43％，餘由原告負擔。
四、本判決第一項得假執行。但被告如以11萬7,290元為原告預
    供擔保，得免為假執行。
    事實及理由
一、原告主張：
　　被告與原告為鄰居，素有嫌隙，於民國109年12月9日上午7
    時30分許，在桃園市○○區○○路00巷00號之被告住處前，兩造
    因住家界線問題發生口角，詎被告竟基於傷害之犯意，持掃
    把朝原告身體毆打5下，續與原告發生拉扯，抓住原告頭髮
    ，出拳毆打原告頭部1下，致原告受有右側手部挫傷、右側
    手肘挫傷、下背和骨盆挫傷、右側小指段指骨移位閉鎖性骨
    折等傷害（下稱系爭事件）。被告上開傷害行為致原告支出
    醫療費用5萬1,680元、交通費用8,000元，且因系爭事件無
    法正常上班，需額外請假至醫院回診而有1萬6,000元之薪資
    損失，並因進行右小指段指移位閉鎖性骨折之復位手術受有
    精神上痛苦，擔憂日後恐生後遺症。為此，爰依侵權行為之
    法律關係，提起本件訴訟。並聲明：被告應給付原告27萬5,
    680元，及自起訴狀繕本送達翌日起至清償日止，按年利率5
    ％計算之利息；請准供擔保宣告假執行。
二、被告則以：
　　依原告提供天成醫療社團法人天晟醫院（下稱天晟醫院）診
    斷證明書記載，原告於系爭事件發生當日下午即進行術前需
    禁食6小時之開放復位術鈦合金固定手術，此類手術尚需經
    術前常規檢查方可進行，難認原告右側小指段指骨移位閉鎖
    性骨折之傷害結果係由被告於該日上午之傷害行為所致，且
    原告於系爭事件發生後，尚能自行騎乘機車出門，應無搭乘
    計程車回診之必要，被告不同意給付原告主張之8,000元交
    通費用。原告對薪資損失部分亦未提出證據證明確實有因看
    診而受有薪資損失，也未提出每月薪資額，故否認原告有薪
    資損失。又原告請求醫療費用5萬1,680元中，包含重複申請
    診斷證明書300元，此非必要費用，被告亦不同意給付；原
    告請求之20萬元精神慰撫金金額過高等語為辯。並聲明：原
    告之訴駁回；如受不利判決，願供擔保請准免予假執行。
三、本院之判斷：
　㈠原告主張被告於上開時、地，持掃把並拉扯原告頭髮、徒手
    毆打原告頭部、身體之傷害行為，致原告受有右側手部挫傷
    、右側手肘挫傷、下背和骨盆挫傷等傷害，業據其提出桃園
    市政府警察局楊梅分局埔頂派出所受理刑事案件報案三聯單
    、臺灣桃園地方檢察署檢察官110年度偵字第10377號聲請簡
    易判決處刑書、天晟醫院門診醫療費用收據及診斷證明書、
    麻醉同意書、計程車運價證明等件為證（見附民卷第9頁至
    第21頁、本院卷第25頁及背面），又被告前開傷害犯行，經
    本院以110年度壢簡字第1526號刑事判決認定成立傷害罪，
    處有期徒刑4月，如易科罰金以新臺幣1仟元折算1日，亦有
    本院110年度壢簡字第1526號刑事判決書正本附卷可稽（見
    本院卷第4頁至第6頁），並依職權調取上開刑事電子案卷核
    閱無訛，並為被告所不爭執，堪信原告上開部分之主張為真
    實。
　㈡原告主張系爭事件致其受有右側小指段指骨移位閉鎖性骨折
    之傷害乙節，則為被告所否認，並辯以：復位手術需經術前
    通常檢查流程後排定手術日期，術前更需空腹6小時，難認
    原告此部分傷勢係由被告於109年12月9日上午7時30分許之
    傷害行為所致，況原告於系爭事件發生後，猶能騎乘普通重
    型機車出門，其右側小指段指骨移位閉鎖性骨折與被告傷害
    行為無因果關係云云。惟查，原告於本院111年7月5日審理
    中自承：「當天我被被告打之後，去公司要請假，結果我手
    指頭腫起來非常疼痛，我上午8、9點就去天晟醫院驗傷，醫
    生就幫我照X光，發現我有骨折，問我下午有沒有辦法手術
    ，剛好有空檔，可以馬上進行，手術前我有吃便利商店的餐
    點，因為醫生說是局部麻醉可以吃東西，不然後續排時間很
    麻煩，所以我就當日同意進行手術」等語（見本院卷第31頁
    背面），核與天晟醫院診斷證明書記載略以：「診斷：右側
    手部挫傷、右側手肘挫傷、下背和骨盆挫傷、右側小指段指
    骨移位閉鎖性骨折」（見附民卷第21頁）、麻醉同意書記載
    略以：「⒉建議麻醉方式：局部麻醉」，原告於109年12月9
    日上午10時10分簽名等節互核相符（見本院卷第25頁），審
    酌診斷證明書係專業合格醫療院所之醫師依專業知識診治後
    所開立，由醫師診斷病患當下所生之傷害結果為記載，真實
    性自當無疑。佐以原告所受右側小指段指骨移位閉鎖性骨折
    當下即經醫師評估認有手術治療之必要，益見傷害結果之嚴
    重性，堪認原告不適感應屬明確，實無可能為舊傷而任令疼
    痛感存續而不前往就醫，益徵原告右側小指段指骨移位閉鎖
    性骨折與系爭事件應有相當因果關係。至被告就原告右側小
    指段指骨移位閉鎖性骨折之傷害結果，雖否認與系爭事件存
    有因果關係，經本院曉諭後，未聲請醫療鑑定，亦陳明無其
    他證據可供調查或提出（見本院卷第31頁背面至第32頁），
    無以為有利被告之認定，堪信原告受有右側小指段指骨移位
    閉鎖性骨折乙情亦為真實，是被告前詞所辯，並不可採。
　㈡按因故意或過失，不法侵害他人之權利者，負損害賠償責任
    ；不法侵害他人之身體或健康者，對於被害人因此喪失或減
    少勞動能力，或增加生活上之需要時，應負損害賠償責任；
    不法侵害他人之身體、健康、名譽或自由者，被害人雖非財
    產上之損害，亦得請求賠償相當之金額，民法第184條第1項
    前段、第193條第1項、第195條第1項分別定有明文。茲就原
    告請求之各項損害賠償，審核如下：
　⒈醫療費用，得請求5萬1,680元：
　　⑴原告主張其因被告傷害行為致右側手部挫傷、右側手肘挫
      傷、下背和骨盆挫傷、右側小指段指骨移位閉鎖性骨折，
      為此支出醫療費用5萬1,680元，業據提出天晟醫院診斷證
      明書及門診醫療費用收據等件為憑。茲衡上揭金額及診治
      屬原告治療傷勢所必要，並有相關單據證明之，應予准許
      。
　　⑵被告雖辯以原告於報案與民事訴訟階段，重複向天晟醫院
      申請診斷證明書，應扣除此筆300元之非必要費用等語。
      惟按診斷書費用，如係被害人為證明損害發生及其範圍所
      必要之費用，應納為損害之一部分，得請求加害人賠償；
      當事人為伸張權利所必要支出之費用，如可認為係因他造
      侵權行為所受之損害，即加害行為與損害賠償範圍間有相
      當因果關係者，均非不得向他造請求賠償，最高法院93年
      度台上字第1159號民事判決、最高法院99年度台上字第22
      4號民事判決意旨可資參照。查，原告因被告傷害行為致
      受有傷害，原告必支出診斷證明書之費用，分別用於提出
      刑事告訴與民事訴訟過程以為佐證，主張其權利，且參以
      原告提供兩份診斷證明書記載內容，109年12月9日開立者
      ，醫囑欄位記載：「病人於本院就醫日期如下：109年12
      月9日，共1次門診」（見本院卷第35頁）、110年4月19日
      開立之記載為：「病人於本院就醫日期如下：109年12月9
      日開放復位術鈦合金固定及使用生長骨膠（留院約8小時
      ）、109年12月10日、109年12月21日、110年1月4日、110
      年2月1日、110年3月1日、110年4月12日、110年4月19日
      ，共8次門診。」等內容（見附民卷第21頁），後者較前
      者更加詳實，內容已有所不同，補充記錄原告後續門診診
      斷情況，是後者300元診斷證明書費用乃伸張權利並為確
      定損害範圍所必要，揆諸上開說明，自得向被告求償。是
      被告此部分所辯，並無理由，非為可採。
　⒉交通費用，得請求5,610元：
　　原告另主張於109年12月10日、12月21日、110年1月4日、2
    月1日、3月1日、4月12日、4月19日自桃園市○○區○○路00巷0
    0號之住處前往桃園市○○區○○路000號天晟醫院就診，單趟金
    額395元至405元不等，合計支出計程車車資費用8,000元等
    情，業據其提出計程車運價證明14紙為證（見本院卷第25頁
    背面），核其搭乘計程車日期與上開天晟醫院診斷證明書及
    門診醫療費用收據開立日期相符，堪信原告確實為至天晟醫
    院就診而搭乘計程車往返住處與天晟醫院，惟上開運價證明
    費用正確加總金額應為5,610元【計算式：（400元＋405元）
    ＋（400元＋400元）＋（400元＋405元）＋（395元＋400元）＋（4
    00元＋405元）＋（395元＋400元）＋（400元＋405元）＝5,610元
    】，是原告主張請求計程車車資費用5,610元，為有理由，
    應予准許。逾此部分，則屬無據，不應准許。被告就此部分
    固抗辯原告於系爭事件發生後仍自行騎乘普通重型機車出門
    ，應無搭乘計程車就診之必要等語；然查，原告既因系爭事
    件受有右側小指段指骨移位閉鎖性骨折之傷勢，並進行復位
    手術，已如前述，要無苛求原告強忍患部疼痛、不顧患部術
    後癒合、恢復時間，仍應自行騎乘機車就醫回診之理。被告
    前詞所辯，仍無可採。
　⒊不能工作之薪資損失，不得請求：
　　原告雖主張因被告傷害行為所致傷勢，無法正常上班並需額
    外向公司請假至醫院回診，受有薪資損失1萬6,000元等語，
    惟為被告所否認。按當事人主張有利於己之事實，就其事實
    負有舉證之責，民事訴訟法第277條定有明文。經查，參諸
    本件醫院診斷證明書之記載，尚無原告不宜勞動或工作之醫
    囑，且原告未提供請假扣薪之單據證明受有請假扣薪之事實
    ，自難憑原告空言主張，即為原告有利之認定。是原告請求
    薪資損失1萬6,000元，應屬無據。
　⒋精神慰撫金，得請求6萬元：
　　按精神慰藉金之賠償須以人格權遭遇侵害，使精神上受有痛
    苦為必要，其核給之標準固與財產上損害之計算不同，然非
    不可斟酌雙方身分資力與加害程度，及其他各種情形核定相
    當之數額；所謂相當，除斟酌雙方身分資力外，尤應兼顧加
    害程度與其身體、健康影響是否重大以為斷（最高法院51年
    台上字第223號判例意旨、最高法院89年度台上字第1952號
    判決意旨參照）。被告持掃把、徒手拉扯並毆打原告之行為
    ，造成原告右側手部挫傷、右側手肘挫傷、下背和骨盆挫傷
    、右側小指段指骨移位閉鎖性骨折，自屬不法侵害原告之身
    體，是以原告主張其因被告傷害行為，而受有相當之精神上
    痛苦，依上開法條規定請求非財產上損害賠償，應予准許。
    又原告為二專畢業，目前從事鏟裝機操作，月收入約5萬，1
    08年度收入及109年度收入分別為52萬9,000餘元、75萬5,00
    0餘元，名下有不動產及汽車共7筆財產價值331萬5,000餘元
    ；被告學歷為高中畢業，現為貨車司機，108年度及109年度
    收入分別為17萬7,000餘元、7,000餘元，名下有不動產共2
    筆財產價值286萬8,000餘元等情，為兩造所自承（見本院卷
    第32頁），且有本院依職權調閱之稅務電子閘門財產所得調
    件明細表可佐。茲斟酌前述兩造之身分地位、經濟狀況、原
    告之傷勢及因被告上開侵權行為之侵害情節等一切情狀，認
    原告請求被告賠償精神慰撫金20萬元，尚屬過高，認應以6
    萬元為適當，逾此部分之請求，實屬無據。
　⒌綜上，原告共計受有11萬7,290元之損害（計算式：醫療費用
    51,680元＋交通費用5,610元＋精神慰撫金60,000元＝117,290
    元）。
四、末按給付無確定期限者，債務人於債權人得請求給付時，經
    其催告而未為給付，自受催告時起，負遲延責任。其經債權
    人起訴而送達訴狀，或依督促程序送達支付命令，或為其他
    相類之行為者，與催告有同一之效力。遲延之債務，以支付
    金錢為標的者，債權人得請求依法定利率計算之遲延利息。
    其利率未經約定，亦無法律可據者，週年利率為5%，為民法
    第229條第2項、第233條第1項前段、第203條分別明定。本
    件原告對被告之損害賠償請求權屬未定給付期限之金錢債權
    ，故其就上述11萬7,290元請求被告給付自起訴狀繕本送達
    翌日即110年10月19日（見附民卷第23頁）起至清償日止，
    按年利率5%計算之利息，亦屬有理。
五、綜上所述，原告依侵權行為之法律關係請求被告給付如主文
    第1項所示，為有理由，應予准許；逾此部分之請求，則屬
    無據，應予駁回。
六、本件原告勝訴部分係依民事訴訟法第427條第1項訴訟適用簡
    易程序所為被告敗訴之判決，依同法第389條第1項第3款規
    定，應依職權宣告假執行。並依同法第392條第2項規定，依
    職權宣告被告如預供擔保，得免為假執行。原告固陳明願供
    擔保請准宣告假執行，然此僅促使本院依職權發動，毋庸為
    准駁之諭知。
七、訴訟費用負擔之依據：民事訴訟法第79條。本件係刑事附帶
    民事訴訟，而由本院刑事庭移送民事庭者，依法不需徵收裁
    判費，且至本件言詞辯論終結時，亦未發生其他訴訟費用，
    故無從確定訴訟費用之數額。惟依法仍應依民事訴訟法第79
    條規定，諭知訴訟費用之負擔，以備將來如有訴訟費用發生
    時，得以確定其數額。
中　　華　　民　　國　　111 　年　　7 　　月　　22　　日
                  中壢簡易庭  法  官  劉哲嘉
以上為正本係照原本作成。
如不服本判決，應於送達後20日內，向本院提出上訴狀並表明上
訴理由，如於本判決宣示後送達前提起上訴者，應於判決送達後
20日內補提上訴理由書（須附繕本）。
如委任律師提起上訴者，應一併繳納上訴審裁判費。
中　　華　　民　　國　　111 　年　　7 　　月　　22　　日
　　　　　　　　　　　　　　　書記官  陳香菱